臺灣臺北地方法院民事判決　　　　　　95年度重訴字第1369號
原　　　告　乙○○
訴訟代理人　黃達元律師
被　　　告　丙○○○
訴訟代理人　沈明達律師
上列當事人間履行契約等事件，本院於中華民國96年5月21日言
詞辯論終結，判決如下：
    主  文
原告之訴駁回。
訴訟費用由原告負擔。
    事實及理由
一、原告起訴主張：兩造於民國95年2月13日簽訂「不動產買賣
    合約書」（下稱系爭合約書），約定由原告以新台幣（下同
    ）3,390萬元向被告購買台北市○○區○○段2小段第1532建
    號即門牌號碼台北市○○區○○路42巷14號1樓之房屋（下
    稱系爭建物），原告並已依約支付第1次款之339萬元，依系
    爭合約書第4條之約定，第1次款339萬元交付後，並無第2次
    款之付款約定，是第1次款交付後，即應給付第3次款之339
    萬元，第3次款交付後，被告應配合辦理移轉登記手續，將
    系爭建物移轉登記至原告名下，於原告取得系爭房屋所有權
    移轉登記後，再向金融機構申辦貸款，並於第4次款交屋款
    2,712萬元支付後，被告即應交屋，雙方且約定以95年6月30
    日為最後交屋之日期；又系爭建物於簽約當時，已由被告分
    別出租予2間店家使用，被告向原告承諾願就目前之出租情
    形，自行負擔費用將系爭建物辦理建物分割登記，詎被告自
    95年2月簽約迄今，竟未依約辦理建物分割登記之手續，屢
    經催告，仍置之不理，依系爭合約書第16條「其他約定事項
    」第7點之約定：「……乙方（即本件被告）需配合提供相
    關完整文件，並配合建築師手續。該建物分割相關流程，乙
    方需提供送件文號，該費用由乙方支付。」然被告於簽約後
    ，未曾提供「送件文號」予原告知悉，亦未曾送件辦理分割
    ，至今不願依約辦理建物分割及合約後續之約定，已屬違約
    ，依系爭合約書第9條第1項約定，每逾1日，被告應按原告
    已繳之價款339萬元之1/1000（即3,390元）支付原告，為此
    爰依系爭合約書第16條、第4條、第9條及相關之約定請求：
    （一）被告應將坐落台北市○○區○○段2小段第1532建號
    建物（門牌：台北市○○區○○路42巷14號1樓），依實際
    出租情形辦理分割登記（分割後之面積依據實際測量結果為
    準），並負擔所需之費用。（二）被告應於原告交付339萬
    元，原告自行簽發之本票乙紙（票面金額：2,712萬元、受
    款人：丙○○○）之同時，將附表所示之不動產所有權移轉
    登記予原告。（三）被告應在移轉登記附表所示之不動產所
    有權予原告後，於原告交付2,712萬元（包含代償原有抵押
    貸款之金額）之同時，將如附表所示之不動產及原告自行簽
    發之本票乙紙（票面金額：2,712萬元、受款人：丙○○○
    ）交付予原告。（四）被告應自95年7月1日起至交付如附表
    所示之不動產之日止，按日給付原告3,390元等語。
二、被告則辯以：其與原告訂有系爭合約書，訂約時系爭建物係
    由被告分別出租與2商店，原告給付之第1次款是交付訴外人
    安信建築經理股份有限公司指定之特約銀行做為履約保證，
    被告並未收受原告之任何價款，被告因將系爭建物出租與2
    位承租人，惟未分割，為避免嗣後之糾紛，乃於系爭合約書
    第16條其他約定事項第7項約定，建物無法完成現狀分割為
    本件買賣契約之解除條件，被告於95年2月13日訂立系爭合
    約書，即提供相關文件委請訴外人陳思蓉建築師向台北市政
    府工務局申請分割，因涉有違建而無法完成現物分割。再依
    系爭合約書第15條其他事項約定「依現況固定物交屋」，第
    16條第4項記明平台外推之增建物係屬違建，可知，第16條
    第7項、第8項約定之解除契約條件，亦已成就，依民法第99
    條第2項規定，系爭合約書已失其效力，被告於95年7月21日
    以士林蘭雅郵局存證信函第336號通知原告及信義房屋，系
    爭合約因解除條件成就而解除，原告之起訴為無理由等語。
    並聲明：原告之訴駁回。
三、兩造不爭執之事實：（見本院卷96年1月17日之言詞辯論筆
    錄）
（一）兩造訂約時，系爭建物由被告出租與2間店家使用。
（二）被告申請分割登記後，並未依台北市政府工務局之函覆進
      行缺失改正。
（三）原告第1期款項339萬元已依約定存入履約專戶。
四、本件經本院於96年1月17日與兩造整理並協議簡化之爭點為
    ：（見本院卷96年1月17日之言詞辯論筆錄）
（一）系爭合約書是否有被變造？
（二）系爭建物能否分割？
（三）系爭契約是否已經解除？
（四）原告依系爭契約之約定，是否有先為給付之義務？
（五）原告得否請求被告給付違約金？
      爰述之如下：
（一）系爭合約書是否有被變造？
  １、原告主張：其事前授權，亦事後承認代理人周麗香簽訂系
      爭合約書，並提起本件訴訟，自無所謂之「無權代理」情
      形等語。被告則辯以：系爭合約書係由周麗香以登記名義
      人暨連帶保證人名義簽署，未經原告委任，無權代理原告
      簽署系爭合約書，該合約書應不生效力等語。
  ２、經查：據證人即系爭合約書之簽約代書甲○○於本院審理
      時證稱：「(提示不動產買賣合約書，是否為你所承辦？
      在場有那些人？）是。買方在場人員是周麗香、賣方是戴
      曉玲，其他還有一些信義房屋之仲介人員。」、「（問：
      周麗香與戴曉玲是以何身分簽立契約？）我有雙方的授權
      書 (當庭提示附卷)，所以他們是以代理人之身分來簽立
      契約。」、「（問：證人手上之契約書與被告契約書之附
      件為何短少身分證影本及授權書？）合約書有分頁數1至
      8頁係必要的內容，之後就是附件，沒有身分證影本的原
      因是因為客戶不希望對方有雙方的身分證影本，所以才沒
      有附上，授權書只有代書才有，當時我都有提示給雙方看
      過。」等語（本院96年3月21日言詞辯論筆錄），再觀之
      原告亦未否認其有授權周麗香簽訂系爭合約，可知，周麗
      香簽訂系爭合約，確係受有原告之委託無訛，是被告辯以
      系爭合約書係被變造等語，自不足採。
（二）系爭建物能否分割？
  １、按「乙方（即被告）曾收到違章建築查報（拆除）通知書
      ，買方（即原告）已知悉。」、「本物件有承租方，甲方
      （即原告）承接租約，相關換約手續由完稅後，交屋前完
      成。」、「雙方合意，若建物分割無法完成則解除此合約
      ，但乙方（即被告）需配合提供相關完整文件，並配合建
      築師手續。該建物分割相關流程，乙方需提供送件文號，
      該費用由乙方支付。經由甲方確認無法辦理建物分割，始
      得解約。」、「依現況固定物交屋」系爭合約第16條「其
      他約定事項」第4、6、7項、第15條分別約有明文。可知
      ，系爭建物有違章建築，且由第3人承租中，被告所負之
      義務，乃係依上開「現況」辦理分割及交屋之義務，惟關
      於被告是否應負拆除上揭違建及拆除該違建後辦理分割、
      交屋之義務則未見明文，是被告所負之義務，解釋上應認
      僅係依上開「現況」辦理分割及交屋之義務而已。
  ２、經查：
 （1）系爭合約於95年2月13日訂立，被告即於同年2月20日提供
      相關文件委託陳思蓉建築師向台北市政府工務局申請分割
      ，惟經台北市政府工務局於95年2月23日以北市工建字第
      09562500000號函復原告略以：「……原核准戶數1戶擬申
      請變更為2戶乙節；經查未符合規定情形如下：（一）申
      請圖說後方顯示涉有違建，惟圖面交代不清，且所附照片
      無法核對前、後違建部分內部現況。（二）既存違建範圍
      內不得涉及分間牆或分戶牆變更，已於台端94年7月21日
      首次申請時，經本局94年7月26日北市工建字第094533084
      00號函函復（諒達）在案，請依規定辦理或依原核准恢復
      原狀。……」等語，此有台北市政府工務局上開函文1紙
      在卷可憑，足見，系爭建物固非不能分割，然須應先恢復
      原狀，始能分割，如依「現況」尚屬不能分割。
 （2）依系爭合約之約定，被告所負之義務，僅在於依現況（即
      系爭建物有違建，且由第3人承租中）辦理分割及交屋之
      義務，已如上述，而依上開之函文所示，系爭建物之分割
      ，須先「恢復原狀」始能分割，茲被告既無依「恢復原狀
      」再辦理分割之契約上義務，則依系爭契約第系爭合約第
      16 條「其他約定事項」第7項之約定，系爭建物依現況核
      屬不能分割。從而，被告辯以系爭建物不能分割等語，應
      堪採信。
（三）系爭契約是否已經解除？
  １、按「上述解除條件為無條件解約」系爭合約第16條「其他
      約定事項」第8項約有明文。
  ２、經查：系爭建物依現況係屬不能分割，已如上述，則依上
      述合約第16條第7項及前開第8項之約定，系爭合約，自因
      條件成就而生解除之效力。
（四）原告依系爭契約之約定，是否有先為給付之義務？原告得
      否請求被告給付違約金？
      系爭契約既已解除，則本院自無再就上開爭點加以論述之
      必要，併此明。
五、綜上所述，原告依合約書16條、第4條、第9條之約定，請求
    如其聲明所示，均無理由，應不予准許。
六、本件事證已臻明確，兩造其餘攻擊防禦方法及舉證，經核與
    判決結果均無影響，爰不另一一論述，併此敘明。
七、據上論結，本件原告之訴為無理由，爰依民事訴訟法第78條
    ，判決如主文。
中　　華　　民　　國　　96　　年　　6　　月　　11　　日
                  民事第一庭    法　官　陳邦豪
以上正本係照原本作成。
如對本判決上訴，須於判決送達後二十日之不變期間內，向本院
提出上訴狀。
中　　華　　民　　國　　96　　年　　6　　月　　11　　日
                                書記官  薛德芬
